【裁判字號】    95,台上,453
【裁判日期】    950120
【裁判案由】    違反毒品危害防制條例
【裁判全文】
最高法院刑事判決              九十五年度台上字第四五三號
    上  訴  人  台灣高等法院高雄分院檢察署檢察官
    被      告  甲○○
                        號
上列上訴人因被告違反毒品危害防制條例案件，不服台灣高等法
院高雄分院中華民國九十二年五月二十日第二審更審判決（九十
二年度上更(一)字第四四號；起訴案號：台灣高雄地方法院檢察署
八十八年度偵字第二五四七八號），提起上訴，本院判決如下：
    主  文
原判決撤銷，發回台灣高等法院高雄分院。
    理  由
本件原判決以公訴意旨略稱：被告甲○○意圖牟取不法利益，於
民國八十八年十月五日攜帶第二級毒品安非他命（重約二兩；分
裝為一大包、七小包），至高雄市楠梓區四維一村九十七號王以
仁（已判處罪刑確定）住處交付王以仁，言明以新台幣（下同）
四萬六千元之代價販賣予王以仁施用或轉售，因王以仁一時無錢
支付價金，被告乃同意王以仁日後再付款。嗣於八十八年十月十
四日上午九時四十分許，因警在王以仁上揭住處查獲，並扣得安
非他命一大包、五小包（毛重合計四九．九０公克；另二小包安
非他命，已由王以仁施用而用罄），及第二級毒品大麻一包（淨
重０．七０公克）、吸食器一組、塑膠夾鍊袋四包（每包約一百
只）。經王以仁主動供出毒品係向被告購得，並配合警方指示撥
打被告所持用之00000000號行動電話，佯稱欲支付前次
購買安非他命毒品所欠之價金，誘引被告前往高雄市楠梓區四維
一村活動中心停車場時，為警予以逮捕，因認被告涉犯毒品危害
防制條例第四條第二項販賣第二級毒品罪嫌。經審理結果，認被
告犯罪不能證明，因而撤銷第一審關於被告部分之科刑判決，改
判諭知被告無罪，固非無見。
惟查：(一)證人之陳述有部分前後不符，或相互間有所歧異時，究
竟何者為可採，法院仍得本於自由心證予以斟酌，非謂一有不符
或矛盾，即應認其全部均為不可採；苟其基本事實之陳述，果與
真實性無礙時，仍非不得予以採信。原判決認被告所涉販賣第二
級毒品犯行尚屬不能證明，固於理由二(一)依憑證人王以仁於警詢
、偵查、第一審及原審時之證詞，說明王以仁就其係向被告購買
或代尋買主而自被告處收受安非他命、安非他命之重量及價格、
已否交款、與被告聯絡時係佯稱還錢或再購買毒品等節，其前後
證詞迥異，且查無其他補強證據，尚難率予任擇其一為被告之犯
罪證據云云。惟稽之卷內資料，證人王以仁為警查獲並扣得安非
他命後，於警詢及偵審中歷次訊問時，似始終證稱該安非他命係
被告所交付。若屬無誤，王以仁就取得安非他命原因一節，雖或
稱幫忙被告販賣（警局卷第二頁、第三頁反面、第六頁；偵查卷
第三六頁反面；聲羈卷第四頁正反面）、或謂向被告購買（偵查
卷第四六頁反面；第一審卷第二七頁反面、第二八頁、第四四頁
反面、第四五、六八、一一八頁；上訴卷第五七頁）。然究屬本
件被告因與王以仁共同販賣或單獨販賣安非他命，有無共同正犯
適用之問題。就被告販賣安非他命之基本事實，似無不同。原審
就王以仁是否確向被告取得安非他命？取得之原因？自有逐一勾
稽釐清之必要。原判決僅因王以仁部分之供述前後不符，遽認其
全部均為不可採，而為有利被告之認定，自有證據調查未盡之違
法。又證人王以仁於警詢時陳稱「我願意配合警方人員將甲○○
緝捕到案，希望庭上能再給我一次自新機會」（警局卷第四頁）
；於第一審證稱「（後來你把甲○○誘導出來）是的」（第一審
卷第八一頁）；並於上訴審證稱「我是配合警察而按照警察的指
示要誘騙他出來，意思是還有人要向他買，要給他錢」等語（上
訴卷第五二頁）。證人陳明仁於第一審亦證稱「（王以仁打電話
時你有無在場）有在場。當時王以仁在電話中是說要還甲○○買
安非他命的錢」、「（毒品的來源是王以仁透露的嗎）是的」（
第一審卷第六九頁反面、第七十頁）；且證人王智豐於第一審亦
稱「是王以仁配合，誘甲○○出來，並用他們的暗語。王以仁說
兩個東西要給他，另外還要一個，約他到家裡拿兩個東西的錢，
他說目前沒有，後來甲○○開一輛沒有車牌的車子過來」等語（
第一審卷第八一頁反面、第八二頁）。似均證稱警員授意王以仁
以交付與安非他命有關之款項為由，誘使被告前往王以仁住處附
近。而王以仁既曾證稱伊幫忙被告販賣而持有扣案之安非他命，
則陳明仁、王智豐上揭證詞，如何不足以補強證人王以仁此部分
證述內容之真實性？原判決置證人陳明仁、王智豐不利被告之證
詞於未論，遽以查無其他補強證據，殊難率以任擇王以仁之證詞
為被告犯罪證據云云，而為有利被告之認定，自有理由不備之違
法。(二)證據之證明力，雖由法院自由判斷之，要必先有相當之調
查，始有自由判斷之可言。故審理事實之法院，對於案內一切證
據，如未踐行調查程序，即不得遽為被告有利或不利之認定。原
判決採信被告所為伊於八十八年九月間提領現金借予王以仁，查
獲當日係王以仁電話稱欲返還二萬元，始行前往之辯解，理由二
(二)固說明被告之辯解始終如一，且提出存摺影本為證云云。查被
告於上訴審固提出上載八十八年九月十六日現金支出十萬元、戶
名甲○○之高新銀行帳號000000000000號活期儲蓄
存款存摺影本（上訴卷第四五頁正反面）。然被告於警詢時供稱
「他【王以仁】何時如何欠你多少錢）他是在八十八年九月底，
我前往他家找他時，他開口向我借三萬元，說要去租房子的」（
警局卷第八頁反面）。所稱王以仁於八十八年九月底借款之日期
，與上揭存摺所載八十八年九月十六日之提款日期，似不相符。
而該存摺影本記載提款金額為十萬元，與被告所稱王以仁向彼借
款三萬元之金額，亦非相同，與被告所稱借款予王以仁，二者之
間，客觀上似難認有其關聯性。且被告所提出之資料，查非存摺
之原本，又稽之全卷，原法院於上訴審及更審時，似未勘驗該存
摺原本或向銀行調取該帳戶之往來紀錄，以確認被告所提出影印
之存摺節本與存摺原本內容相符。原判決未先為調查，逕予採信
被告提出之存摺節本影本所載提款紀錄，而為有利被告之認定，
亦有應於審判期日調查之證據而未予調查之違法。以上或為上訴
意旨所指摘，或屬本院得依職權調查之事項，應認原判決仍有撤
銷發回更審之原因。
據上論結，應依刑事訴訟法第三百九十七條、第四百零一條，判
決如主文。
中    華    民    國  九十五  年    一    月   二十   日
                      最高法院刑事第十庭
                          審判長法官  洪  清  江
                                法官  石  木  欽
                                法官  李  伯  道
                                法官  林  勤  純
                                法官  陳  晴  教
      本件正本證明與原本無異
                                      書  記  官
中    華    民    國  九十五  年    一    月  二十五  日
                                                      v


司法院資訊處製作；財團法人民間司法改革基金會備份。
